【裁判字號】    97,上更(一),605
【裁判日期】    980227
【裁判案由】    毒品危害防制條例
【裁判全文】
臺灣高等法院刑事判決             97年度上更(一)字第605號
上  訴  人
即  被  告  甲○○
                    （現另案於臺灣桃園女子監獄執行中）
選任辯護人  扶助律師  林哲倫律師
上  訴  人
即  被  告  丙○○
                    （另案現於臺灣桃園監獄執行中）
指定辯護人  義務辯護人吳文升律師
上列上訴人等因違反毒品危害防制條例案件，不服臺灣桃園地方
法院96年度訴字第1585號，中華民國97年5月20日第一審判決（
起訴案號：臺灣桃園地方法院檢察署96年度偵字第18971號），
提起上訴，經最高法院發回更審，本院判決如下：
    主  文
原判決關於甲○○於民國96年7月2日販賣第一級毒品海洛因部分
及其與丙○○於96年7月13日，同年月16日共同販賣第二級毒品
安非他命部分暨丙○○部分及定應執行之刑均撤銷。
甲○○共同販賣第二級毒品，處有期徒刑柒年，扣案之插有0000
000000 SIM卡門號之行動電話壹支沒收，未扣案之其與丙○○販
賣安非他命所得新台幣貳仟元連帶沒收，如全部或一部不能沒收
時，以其與丙○○財產連帶抵償之；又共同販賣第二級毒品，處
有期徒刑柒年，扣案之插有0000000000 SIM卡門號之行動電話壹
支沒收，未扣案之其與丙○○販賣安非他命所得新台幣貳仟元連
帶沒收，如全部或一部不能沒收時，以其與丙○○財產連帶抵償
之；應執行有期徒刑柒年捌月，扣案之插有0000000000SIM卡門
號之行動電話壹支沒收，未扣案之其與丙○○販賣安非他命所得
共新台幣肆仟元均連帶沒收，如全部或一部不能沒收時，以其與
丙○○財產連帶抵償之。
丙○○共同販賣第二級毒品，累犯，處有期徒刑柒年貳月，扣案
之插有0000000000 SIM卡門號之行動電話壹支沒收，未扣案之與
甲○○販賣安非他命所得新台幣貳仟元連帶沒收，如全部或一部
不能沒收時，以其與甲○○財產連帶抵償之；又共同販賣第二級
毒品，累犯，處有期徒刑柒年貳月，扣案之插有0000000000 SIM
卡門號之行動電話壹支沒收，未扣案之與甲○○販賣安非他命所
得新台幣貳仟元連帶沒收，如全部或一部不能沒收時，以其與甲○○財產抵償之；應執行有期徒刑捌年，扣案之插有0000000000
SIM卡門號之行動電話壹支沒收，未扣案之與甲○○販賣安非他
命所得新台幣共肆仟元均連帶沒收，如全部或一部不能沒收時，
以其與甲○○財產連帶抵償之。
甲○○被訴於民國96年7月2日販賣第一級毒品部分，無罪。
    事  實
一、丙○○前因毒品危害防制條例案件，於民國（下同）94年9
    月9日經臺灣桃園地方法院以94年度訴字第342號判處有期徒
    刑7月、4月，應執行有期徒刑10月確定，後於95年9月8日執
    行完畢，詎其尤不知悔悟；甲○○與丙○○均明知安非他命
    為毒品危害防制條例所管制之第2級毒品：(一)、甲○○與丙○○基於販賣第2級毒品之犯意聯絡，於96年7月13日晚間9
    時26分30秒許起，丙○○以甲○○所使用之000000000 0門
    號行動電話與乙○○所使用之0000000000門號行動電話聯絡
    ，2人於約定完畢後，於同日之不詳時間，在甲○○之上開
    居所內，由丙○○、甲○○以2千元之代價，販賣數量不詳
    之安非他命予乙○○。(二)、甲○○與丙○○基於販賣第2級
    毒品之犯意聯絡，於96 年7月16日凌晨3時41分6秒許起，甲○○以其所使用之0000000000門號行動電話與乙○○所使用
    之000000 0000門號行動電話聯絡，2人於約定完畢後，於同
    日之不詳時間，由丙○○將安非他命送至桃園縣新屋鄉之清
    華高中門口，以2千元之代價，販賣數量不詳之安非他命予
    乙○○。嗣於96年8月21日凌晨4時許，在桃園縣新屋鄉○○
    路296號5樓居所內，為警持拘票強制拘提甲○○到案，並當
    場扣得其所有之0000000000門號行動電話1支，始循線查知
    上情。
二、案經桃園縣政府警察局楊梅分局報告臺灣桃園地方法院檢察
    署檢察官偵查起訴。
    理  由
甲、被告甲○○、丙○○於民國96年7月13日、同年月16日共同
    販賣第二級毒品部分：
壹、證據能力方面
一、按刑事訴訟法第159條之1第2項規定「被告以外之人於偵查
    中向檢察官所為之陳述，除顯有不可信之情況者外，得為證
    據。」再所謂顯有不可信之情況者，係指以外部情況觀察，
    檢察官偵訊之過程中有強暴、脅迫、其他不正取供之情形言
    之，本件所有證人於檢察官偵訊過程均已依法供錄偵訊光碟
    在案，是足可確保其等偵訊時之外部狀況無任何瑕疵可指，
    當然具有證據能力。
二、證人乙○○在警詢中之證述，固屬審判外之陳述，但其警詢
    中之證述並無不法取證之情形，且具有較可信之特別情況，
    為證明犯罪事實所必要，既與審判中之證述相符，自得為證
    據。
三、警方於本案所提出之通聯譯文，有臺灣桃園地方法院檢察署
    通訊監察書3份附卷足稽，並經依法供錄通聯光碟片1片，且
    本案之監聽合乎修正施行前之通訊及監察保障法所規範之1.
    重罪、2.必要性、3.相當性、4.法定期間及5.書面令狀等法
    定要件而屬合法監聽，足見警方於本案監聽及所供錄之通聯
    譯文俱與修正施行前之通訊保障及監察法相符，並經原審法
    院調取雙向通聯紀錄卷附可查，故本案之通聯譯文亦當然具
    有證據能力，併此敘明。
貳、實體方面
一、訊據被告甲○○固不否認有於事實欄一所述時間，以其所持
    用之0000000000門號分與乙○○電話聯絡，然矢口否認上開
    事實，在原審中辯稱：伊僅係和乙○○一起合買毒品云云，
    在本院及前審審理中又辯稱：丙○○使用伊之手機與乙○○
    聯絡，於96年7月13日騙取彭之金錢，導致乙○○可能因此
    對丙○○發生糾紛懷恨在心，而將被告甲○○牽扯進渠等間
    之恩怨云云。訊據被告丙○○固不否認伊有1次借用被告甲○○之0000000000的門號手機與乙○○之0000000000門號手
    機，於96年7月13日21時26分30秒、21時53分26秒相互連絡
    ，通聯譯文就是渠2人連繫之內容，在電話中伊有說要賣2張
    即2千元之安非他命予乙○○，然辯稱：這是因為伊當時沒
    有錢，伊想騙乙○○的錢；96年7月16日凌晨，被告甲○○
    沒有叫伊送2包安非他命至乙○○之住處云云。惟查：
  (一)證人乙○○於96年8月20日警詢時證稱伊第1次向芷玲和小謝
    購買了安非他命2千元，96年7月13日在芷玲家交貨，第3次
    也買了安非他命2千元，在96年7月16日3時25分打電話是芷
    玲接的，毒品是小謝給我的，交毒品地點是在新屋鄉農會前
    （按清華高中與新屋鄉農會均在新屋鄉○○路，詳下述）；
    （經警提示通聯譯文）伊於96年7月13日21時26分30秒，以
    0000000000門號撥予甲○○之0000000000門號，通聯中，小
    謝就是警方讓伊指認編號10的小謝（即被告丙○○），兩張
    是伊要購買2千元安非他命；（經警提示通聯譯文）96年7月
    16日3時25分23秒，伊以上開門號撥予甲○○上開門號，伊
    要向芷玲購買2000元安非他命，芷玲就是伊指認編號6的芷
    玲（即被告甲○○），小謝就是警方讓伊指認編號10 的小
    謝（即被告丙○○），是小謝送安非他命給伊等語。其又於
    96年8月21日偵訊時證稱上開各語一致，僅將上開第3次交易
    地點改稱是在清華工商門口，是丙○○送安非他命過來等語
    ，在本院審理中亦為大致相同之證述（見本院前審97年8月6
    日審判筆錄）
  (二)卷附通聯譯文顯示：(1)證人乙○○於96年7月13日21時26分
    30 秒，以0000000000門號撥予甲○○之0000000000門號，
    乙○○稱「小謝嗎，我小彭」、「你有拿嗎，我要2張」，
    被告丙○○稱「我有，我等一下過去」，乙○○稱「多久」
    被告丙○○稱「15分鐘左右」，乙○○稱「我等你」，乙○○又於同日時53分26秒以上開方式連繫丙○○，被告丙○○
    稱「我現在過去」，乙○○稱「我等很久，你在哪裡我騎腳
    踏車過去」。上開2通通聯時，被告丙○○之基地台位址在
    新屋鄉○○路235號。(2)證人乙○○於96年7月16日3時25分
    23 秒，以上開門號撥予甲○○上開門號，甲○○稱「要2張
    嗎」，乙○○稱「差不多」，甲○○稱「講正確，可以我就
    叫人家拿過去」，乙○○稱「有空嗎」，甲○○稱「有」，
    乙○○稱「能準時到嗎」，甲○○稱「你是說你兩張是不是
    啊，你在哪裡？」，乙○○稱「家裡啊」，甲○○稱「好我
    叫人家拿過去」，乙○○稱「誰啊，不認識的我會怕喔」，
    甲○○稱「小謝啦」，乙○○稱「好」；同日時41分6秒，
    乙○○以上開方式與甲○○連繫，甲○○稱「小謝過去了」
    ，乙○○稱「喔」。(3)上開各通通聯譯文內容核與證人乙○○上開警、偵訊證詞內容相符，且可知被告甲○○、丙○○
    與乙○○交易時，均明確詢明乙○○欲交易之金錢數額，且
    若乙○○講明確實之交易金錢數額，被告甲○○、丙○○甚
    且會送貨到府，並且上開各通聯俱無提及乙○○要與被告甲○○、丙○○集資向他人購買毒品之事，此等情節益證渠等
    毒品交易之買賣屬性，絕非共同集資購買毒品；又被告丙○○若果於96年7月13日係詐騙乙○○之金錢，乙○○又豈有
    續於96年7月16日再向被告甲○○購買毒品之理？且於96年7
    月16日其與被告甲○○又焉能再具體約定由被告丙○○送貨
    之可能，顯然在在有悖情理之常。
  (三)由上開各項論述之基地台位址可知，證人乙○○若與被告甲○○在甲○○之家中進行毒品交易，地點均係在甲○○位在
    桃園縣新屋鄉○○路296號5樓之居所，而非其位在桃園縣新
    屋鄉清華村2鄰北勢58號之戶籍址，且警方亦係在其上開居
    所將其強制拘提到案，並在同處扣得其與上開證人連繫毒品
    買賣之0000000000門號行動電話1支，是被告甲○○雖自警
    詢、偵訊至原審審理時，均避稱其實際居住在上開居所，然
    其有在其之居所內進行毒品交易之事實，仍可確認之。
  (四)按毒品危害防制條例所處罰之販賣毒品罪，其成立除客觀上
    有買賣毒品之行為外，主觀上並須具有藉買賣毒品以從中牟
    取利益之意圖，而查毒品安非他命等毒品之買賣並無一定之
    公定價格（屬於市場變動性所生之浮動價格），一般亦非公
    然交易，無論係瓶裝或紙包裝，抑或其他方式之包裝，均可
    以為任意分裝增減其重量或份量，是每次買賣之價格恆依買
    賣雙方之關係深淺、資力、毒品之品質及供需情況等而異，
    本件雖無從依否認犯行之被告之供述而認定本件買賣毒品安
    非他命究從中獲利若干，然查毒品安非他命毒品係屬違禁物
    ，政府查緝甚嚴、處罰甚重，被告茍無利得，其等又豈有甘
    冒重典而販賣上揭毒品之理，且依上開簡訊內容可知，被告
    極為注重其售予乙○○之毒品之確實價額，可見其係以轉賣
    營利之意思而販出安非他命。是被告確有販賣毒品安非他命
    以賺取價差從中牟取利益之營利意圖，足堪認定。
  (五)本案並有警方提供予證人乙○○指認之被指認人照片一覽表
    附卷可稽，且有扣案之被告甲○○所有，供其及被告丙○○
    用以與上開證人連繫毒品買賣之00000000 00門號行動電話1
    支可資佐證，本案事證明確，被告2人之犯行足堪認定。
  (六)辯護人及被告甲○○在本院前審請求調取證人乙○○之就醫
    資料，以證明其有精神急病乙節，查證人乙○○在警詢及偵
    查中就警、檢訊問事實，均能詳細清楚答覆（詳見警、偵訊
    筆錄），難認其當時有何精神上之問題，是本院認無調取之
    必要，另請求再傳喚乙○○，並勘驗乙○○之檢警偵訊錄音
    光碟，以及傳喚證人劉興錦藉資証明被告丙○○與乙○○在
    其家中曾發生爭執互毆，挾怨報復云云，經核亦已無此必要
    ，均於此併加敘明。
二、核被告甲○○所為，係犯毒品危害防制條例第4條第2項之販
    賣第2級毒品罪，被告丙○○所為，係犯毒品危害防制條例
    第4條第2項之販賣第2級毒品罪。被告2人就上述所為，具有
    犯意聯絡、行為分擔，為共同正犯。被告甲○○、丙○○二
    人所犯2次販賣第2級毒品罪，犯意各別、行為互殊，應分論
    併罰之。被告丙○○前因毒品危害防制條例案件，於94 年9
    月9日經原法院以94年度訴字第342號判處有期徒刑7月、4月
    ，應執行有期徒刑10月確定，後於95年9月8日執行完畢，有
    本院被告前案紀錄表附卷可稽，其於5年內再犯本件各罪，
    均為累犯，除法定本刑無期徒刑部分依法不得加重外，就法
    定本刑有期徒刑及罰金部分，應依刑法第47條第1項之規定
    加重其刑。
三、撤銷改判之理由及科刑：
(一)、原審就被告甲○○、丙○○二人上述2次共同販賣第2級毒品
    安非他命予乙○○部分認罪證明確予以論罪科刑，固非無見
    。惟查：共同正犯供犯罪所用之財物，因係合併計算，為避
    免執行時發生重複沒收之情形，故各共同正犯之間係採連帶
    沒收主義，於裁判時僅諭知連帶沒收，不得對各該共同正犯
    分別重複諭知沒收；此與罰金刑分別諭知、分別執行者不同
    。原判決於上述事實欄既認定甲○○與丙○○共同販賣安非
    他命予乙○○，販賣所得共四千元。自應於主文內各就
     上開共同販賣第二級毒品所得諭知與共同正犯連帶沒收，
     始為適法。乃原判決主文竟以單獨分別沒收方式宣告，而
     未為「與其他共同正犯連帶沒收」之諭知，自有適用法則
     不當之違誤。本部分被告二人上訴否認犯罪，雖不足取。
     然原判決此部分既有上述可議之處，自無可維持，應由本
     院將原判決此部分，連同已失所附麗之定應執行部分予以
     撤銷改判。
(二)、爰審酌被告二人此部分之犯行及販賣第二級毒品安非他命之
    數量，所得、次數暨犯罪後之態度等一切情狀，各量處如主
    文所示之刑，並依刑法第51條第5款之規定，分別定其應執
    行之刑。又以被告2人次販賣毒品之價格以觀，渠等尚非屬
    中盤以上之毒品販賣者，本院認上毋庸諭知強制工作之必要
    ，檢察官聲請就被告2人宣告強制工作，難依所請。又本院
    認本件依犯罪性質，均尚無褫奪公權之必要，且檢察官對被
    告2人之求刑部分，亦尚嫌過重，均於此併加敘明。扣案之
    插用0000000000SIM卡門號之行動電話1支，為被告甲○○所
    有（SIM卡亦為被告甲○○所有，有台灣大哥大股份有限公
    司書函附卷可憑），為其自承明確，雖其否認用之販毒，然
    本院已然認定如上，該等物品且屬被告2人犯罪所用之物，
    應依毒品危害防制條例第19條第1項之規定，宣告沒收。又
    被告甲○○其與被告丙○○未扣案之共同販賣安非他命所得
    4000元，既為被告2人共同販賣毒品之所得，均應依毒品危
    害防制條例第19條第1項之規定於各該犯罪之主文項諭知連
    帶沒收之。如全部或一部不能沒收時，以其與共犯丙○○之
    財產連帶抵償之。
乙、被告甲○○於民國96年7月2日販賣第一級毒品海洛因部分：
一、公訴意旨另以：被告甲○○明知海洛因為毒品危害防制條例
    所管制之第1級毒品，基於販賣第1級毒品以營利之犯意，於
    96年7月2日下午5時2分23秒許起，以其所使用之000000000
    0門號行動電話與王宏漢所使用之0000000000門號行動電話
    聯絡，2人於約定完畢後，於同日之不詳時間，在甲○○之
    址設桃園縣新屋鄉清華村北勢58號之住處內，由甲○○以新
    台幣1000元之代價，販賣數量不詳之海洛因予王宏漢。因認
    其有另犯毒品危害防制條例第4條第1項之販賣第1級毒品罪
    嫌云云。
二、按犯罪事實，應依證據認定之，無證據不得推定其犯罪事實
    ；不能證明被告犯罪者，應諭知無罪之判決，刑事訴訟法第
    154條、第301條第1項分別定有明文；而事實之認定，應憑
    證據，如未能發現相當證據，或證據不足以證明，自不能以
    推測或擬制之方法，為裁判基礎；倘積極證據不足為不利於
    被告事實之認定，即應為有利於被告之認定，更不必有何有
    利之證據（最高法院40年臺上字第86號、30年上字第816號
    判例意旨參照）。經核公訴人認定被告甲○○上開犯罪，無
    非係以證人王宏漢之偵訊證詞，為其主要論據。訊據被告甲○○則否認上開犯罪，辯稱：伊沒有販賣給王宏漢，僅與王
    宏漢合資購買海洛因云云。其選任辯護人亦以原判決認定被
    告甲○○於96年7月2日有販賣海洛因予王宏漢一節，在兩人
    間僅有一通之通聯譯文，且該通聯內容並未談及王宏漢是否
    有足夠現金，顯然被告甲○○是否有販賣海洛因予王宏漢，
    顯非無疑置辯。經查：本部分犯罪除證人王宏漢之偵訊證詞
    外，別無其他證據如其他證人之證詞或其他扣案證物可資作
    為補強證據，佐之證人王宏漢於96年8月21日偵查中結證稱
    「我只有向甲○○購買毒品施用」、「是買海洛因」、「都
    是先打電話聯絡，然後再約地方交易」、「0000000000電話
    是我使用」、「0000000000電話是甲○○所用」、「96年7
    月3日該次買1千元，地點在甲○○家」、「其他各次沒有交
    易成功」等語（見偵卷第128至131頁）。另於原審97年5 月
    5日審理時在被告甲○○之辯護人主詰問時證稱被告甲○○
    有拿過海洛因給伊，1次是伊和甲○○一起去拿的，另外1
    次是伊身上沒有錢，伊正在提藥，甲○○拿給伊說不用錢、
    第1次是伊與甲○○電話聯絡，甲○○說叫伊到其住處去拿
    ，伊就到其住處去，伊當時在提藥，伊說伊身上沒有錢，甲○○就拿海洛因給伊、第2次也是伊與甲○○電話聯絡，伊
    到甲○○家去，甲○○說其身上沒有海洛因，伊就和甲○○
    一起去拿、伊與被告甲○○電話聯絡約在甲○○之住處後，
    伊到達甲○○住處時，還要再電話聯絡一次云云；經檢察官
    反詰問，其又證稱伊於上開偵訊時，經檢察官提示通聯譯文
    之情況下，伊確實明確向檢察官證稱伊於96年7月2日、96年
    7月3日、96年7月5日向甲○○購買海洛因、伊是向甲○○購
    買海洛因、甲○○之老公葉源順向伊說，伊難過時可以去找
    甲○○拿海洛因、有時候要錢，有時候不要錢、另伊尚於96
    年7月17日10時52分打電話向甲○○買安非他命、又於96年7
    月18日12時11分、96年7月19日13時15分打電話向甲○○買
    海洛因等語。（見原審卷第151至187頁）已見證人王宏漢於
    原審上開審理證詞前後所述矛盾，核無足採。參以依卷附通
    聯譯文顯示：證人王宏漢於96年7月2日17時2分23秒以
    000000000 0門號撥予被告甲○○使用之0000000000門號，
    王宏漢問甲○○有沒有軟的，甲○○稱有啊、要幾張，王宏
    漢稱1張而已，甲○○叫王宏漢過來。其間並未有顯示通聯
    後是否有進一步完成交易（交貨）之行為，況矧之王宏漢於
    上揭偵查中所證僅96年7月3日該次買1000元，地點在甲○○
    家，而其他各次沒有交易成功等語明確在卷。可見96年7月2
    日證人王宏漢之偵訊證詞是否為真，無從判斷，頗值商榷，
    難謂無疑，自不能僅以其之該項證詞而為本部分犯罪之唯一
    之判斷依據。此外，復查無其他積極之證據，足證被告甲○○上開犯行，衡諸首開法條及判例要旨，自應為被告甲○○
    無罪之諭知，以免冤抑。
據上論斷，應依刑事訴訟法第369條第1項前段、第364條、第299
條第1項前段、第301條第1項，毒品危害防制條例第4條第2項、
第19條第1項，刑法第11條前段、第28條、第47條第1項、第51條
第5款，判決如主文。
本案經檢察官孫冀薇到庭執行職務。
中    華    民    國    98    年    2     月    27    日
            刑事第十五庭  審判長法  官  吳  昭  瑩
                                法  官  李  正  紀
                                法  官  李  釱  任
以上正本證明與原本無異。
如不服本判決，應於收受送達後10日內向本院提出上訴書狀，其
未敘述上訴之理由者並得於提起上訴後10日內向本院補提理由書
（均須按他造當事人之人數附繕本）「切勿逕送上級法院」。
                                書記官  游  桂  
中    華    民    國    98    年    2     月    27    日
附錄：本案論罪科刑法條全文
毒品危害防制條例第4條第1項、第2項
製造、運輸、販賣第一級毒品者，處死刑或無期徒刑；處無期徒
刑者，得併科新臺幣1千萬元以下罰金。
製造、運輸、販賣第二級毒品者，處無期徒刑或7年以上有期徒
刑，得併科新臺幣7百萬元以下罰金。


司法院資訊處製作；財團法人民間司法改革基金會備份。
